【裁判字號】    95,交聲,1130
【裁判日期】    951214
【裁判案由】    聲明異議
【裁判全文】
臺灣臺中地方法院交通事件裁定        95年度交聲字第1130號
原處分機關  交通部公路總局台中區監理所
異  議  人
即受處分人  甲○○
上列異議人即受處分人因違反道路交通管理處罰條例案件，對於
交通部公路總局台中區監理所民國九十五年十月十七日所為之裁
決（中監違字第裁60-GC0000000號違反道路交通管理事件裁決書
），聲明異議，本院裁定如下：
    主    文
異議駁回。
    理    由
一、原處分機關略以：異議人即受處分人甲○○（下稱受處分人
    ）駕駛3892-LC號自小客車，於民國九十五年八月二十九日
    九時二十分許，在台中市○○路○段三０一巷與福星路六五
    四巷口處，因有汽車駕駛人駕駛汽車肇事致人受輕傷而未經
    對造當事人同意，任意將汽車移動現場而未做必要處置之違
    規，為台中市警察局第六分局依違反道路交通管理處罰條例
    第六十二條第三項規定當場舉發，受處分人於期限內到案申
    訴，經舉發員警陳述受處分人駕駛3892-LC號自小客車肇事
    致對造左腳受輕傷，未先標繪車輛位置及現場痕跡證據即移
    動現場等情明確，原處分機關於九十五年十月十七日，以中
    監違字第裁60-GC0000000號違反道路交通管理事件裁決書，
    據以裁處受處分人罰鍰新台幣三千元，並無違誤等語。
二、本件受處分人則以：新修正之道路交通管理處罰條例其中有
    九條修正修文，因與一般汽車駕駛人、行人較直接相關，且
    新增罰鍰金額或加重處罰倍數均屬較高，給予較長宣導期，
    以利加強民眾對修正法令之認識與瞭解，訂於九十六年一月
    一日施行，道路交通管理處罰條例第六十二條與該九條條文
    條件相似，即不應厚此薄彼，亦應比照增加宣導時間，於九
    十六年一月一日施行，之前因宣導不足，受處分人係在不知
    法律修正之情況下觸法。本件受處分人駕駛自小客車行駛幹
    道，已過路口三分之二處，右後車門突遭來自支線之機車撞
    及，受處分人遂減速慢行，研判機車騎士必定摔倒在地，當
    時念頭只想到救人，為立即採取救護措施及送醫，而將自小
    客車開至該騎士側邊，準備作為送該騎士至醫院之交通工具
    ，受處分人停妥自小客車下車查看之際，因該騎士已站起，
    並出示僅左膝蓋輕微擦傷（未流血），並無送醫之必要而作
    罷，在詢問對方後以電話向一一０報案，可知受處分人一開
    始即考量救人，未有逃逸及破壞現場之虞，移動車輛出發點
    是救人，員警也沒問車停到何位置，顯然依當時之狀況，已
    看出車輛有無移動，對肇事鑑定及現場痕跡證據毫無影響等
    語，聲明異議。
三、按汽車駕駛人駕駛汽車肇事致人受傷或死亡者，應即採取救
    護措施及依規定處置，並通知警察機關處理，不得任意移動
    肇事汽車及現場痕跡證據，違反者處新台幣三千以上九千元
    以下罰鍰。但肇事致人受傷案件當事人均同意時，應將肇事
    汽車標繪後，移置不妨礙交通之處所，修正後道路交通管理
    處罰條例第六十二條第三項定有明文。該條項依行政院九十
    五年六月二十三日院台交字第0950087685號令，係自九十五
    年七月一日起施行。
四、查本件受處分人駕駛3892-LC號自小客車，於九十五年八月
    二十九日九時二十分許，在台中市○○路○段三０一巷與福
    星路六五四巷口處，與王勝義所駕駛之YHJ-136號重機車發
    生碰撞，致王勝義受傷，受處分人肇事後，未經王勝義之同
    意，且未將肇事之該自小客車標繪，即擅自移送該自小客車
    之事實，為受處分人所不爭執，並有台中市警察局九十五年
    八月二十九日中市警交字第GC0000000號舉發違反道路交通
    管理事件通知書及受處分人提出之和解書影本在卷可稽。受
    處分人雖以上情置辯，惟道路交通管理處罰條例第六十二條
    第三項，業經總統於九十四年十二月二十八日公布修正，並
    由行政院於九十五年六月二十三日，以院台交字第09500876
    85號令公告，自九十五年七月一日起施行，其公布修正迄施
    行期間，長達六月餘，自不能因受處分人不知該條項修正而
    免於處罰。又受處分人已自承肇事後即移動其駕駛之3892-L
    C號自小客車，姑不論受處分人所辯其移動該自小客車，係
    準備作為送受傷之機車駕駛人至醫院之交通工具云云，有違
    經驗法則（一般情形應先停車，並下車查看對方受傷狀況，
    及詢問對方意願，作為必要處置之依據），其於移動該自小
    客車之前，未將該自小客車標繪，即已違反修正後道路交通
    管理處罰條例第六十二條第三項之規定。從而原處分機關依
    該條項規定，裁處受處分人最低之罰鍰新台幣三千元，自無
    不合，本件受處分人聲明異議為無理由，應予駁回。
五、據上論斷，應依道路交通管理處罰條例第八十七條、道路交
    通案件處理辦法第十九條，裁定如主文。
中    華    民    國    95    年    12    月    14    日
                  刑事第八庭    法  官  鍾堯航
上正本證明與原本無異。
如不服本裁定應於送達後五日內向本院提出抗告狀。
                                書記官  吳淑願
中    華    民    國    95    年    12    月    14    日


司法院資訊處製作；財團法人民間司法改革基金會備份。
